臺灣花蓮地方法院民事判決
111年度家繼簡字第11號
原      告  熊英廣

被      告  熊英彥

            熊英華

            熊美蓮

上列當事人間請求分割遺產事件，本院判決如下：
    主      文
原告之訴駁回。
訴訟費用由原告負擔。
    事實及理由
一、原告主張被繼承人熊張鳳嬌為原告熊英廣、被告熊英彥、熊
    英華、熊美蓮之母；熊張鳳嬌於民國109年7月3日死亡，遺
    有存款新臺幣（下同）1,303,990元，兩造4人平分每人可得
    325,997.5元，爰請求分割之。
二、按家事訴訟事件，除本法別有規定者外，準用民事訴訟法之
    規定；原告之訴，依其所訴之事實，在法律上顯無理由者，
    法院得不經言詞辯論，逕以判決駁回之，但其情形可以補正
    者，審判長應定期間先命補正，家事事件法第51條、民事訴
    訟法第249條第2項第2款均有明文。另按民法第1164條所定
    之遺產分割，係以整個遺產為一體為分割，而非旨在消滅個
    別財產之公同共有關係，其分割方法應對全部遺產整體為之
    （最高法院95年度台上字第1637號判決要旨參照）。繼承人
    有數人時，在分割遺產前，各繼承人對於遺產全部為公同共
    有；公同共有物之處分及其他之權利行使，除法律另有規定
    外，應得公同共有人全體之同意，為民法第1151條、第828
    條第3項所明定。而同法第1164條所定之遺產分割，乃以整
    個遺產為一體，以廢止或消滅對於該整個遺產之公同共有關
    係為目的。故除法律另有規定或繼承人另有契約訂定外，無
    容於遺產分割時，仍就特定遺產維持「公同共有」之餘地（
    最高法院98年度台上字2457號判決要旨參照）。又遺產分割
    既以消滅遺產公同共有關係為目的，故除被繼承人以遺囑禁
    止繼承人分割之遺產，及共同繼承人以契約約定禁止分割之
    遺產外，應以全部遺產整體為分割，不能以遺產中之個個財
    產為分割之對象（最高法院84年度台上字第2410號判決要旨
    參照）。參照上開說明，民法第1164條所定之遺產分割，係
    以遺產為一體、整個的為分割，而非以遺產中個別財產之分
    割為對象，故除法律另有規定或繼承人另有契約訂定外，自
    無容於遺產分割時，仍就特定遺產維持「公同共有」之餘地
    。
三、查被繼承人熊張鳳嬌之遺產，除系爭存款1,303,990元外，
    尚有坐落花蓮縣○○市○○段0000○0000地號、桃園市○○區○○段0
    00地號（持分360分之1）土地3筆、房屋2筆（門牌號碼：花
    蓮縣○○市○○里○○○街0號，稅籍編號：00000000000、0000000
    0000）、投資7,200元等，此有財政部北區國稅局遺產稅免
    稅證明書1件在卷可佐。參照前揭最高法院判決意旨，原告
    訴請分割遺產時，自應以被繼承人熊張鳳嬌之全部遺產為分
    割對象，不得僅就特定財產為分割，惟原告於「請求分割遺
    產狀」卻僅就被繼承人熊張鳳嬌所遺系爭存款1,303,990元
    請求分割遺產，而未併予請求分割前述其他土地、房屋、投
    資等遺產；原告於聲請調解前（111年度家調字第117號）即
    已提出熊張鳳嬌財政部北區國稅局遺產稅免稅證明書，明知
    熊張鳳嬌全部遺產非僅限於系爭存款，及至本件調解不成立
    ，仍未補正合法訴之聲明，僅以被繼承人熊張鳳嬌之遺產一
    部訴請分割，未以全部遺產整體訴請分割，於法自有未合；
    再原告之訴，在法律上顯無理由，且須補正之項目眾多，除
    未以全部遺產整體訴請分割外，還包括迄今未據繳納裁判費
    、未提出上述土地、房屋之謄本或課稅證明文件（用供計算
    訴訟標的價額、計算裁判費及審核是否辦理繼承登記）及未
    提出「以全部遺產為分割標的之遺產分割方案」等，幾與「
    不能補正」之情形相當。
四、儘管如此，本院仍於111年8月15日以書面闡明相關法律規定
    及實務見解，並命原告補正「一、查被繼承人熊張鳳嬌之遺
    產，除系爭存款1,303,990元外，尚有坐落花蓮縣○○市○○段0
    000○0000地號、桃園市○○區○○段000地號（持分360分之1）
    土地3筆、房屋2筆（門牌號碼：花蓮縣○○市○○里○○○街0號，
    稅籍編號：00000000000、00000000000）、投資7,200元等
    ，原告訴請分割遺產時，自應以被繼承人熊張鳳嬌之全部遺
    產為分割對象，不得僅就特定財產為分割。是故，原告除聲
    明分割系爭存款外，應列舉被繼承人熊張鳳嬌之其他遺產，
    請求一併分割。二、陳報訴訟標的之價額（原告於全部遺產
    可分得之部分，不可僅陳報存款部分），並依法定費率繳納
    裁判費。三、上述不動產（土地3筆、房屋2筆）之謄本或課
    稅證明文件（用供計算訴訟標的價額、計算裁判費及審核是
    否辦理繼承登記）。四、提出『以全部遺產為分割標的之遺
    產分割方案』」。惟原告於收受書面裁定後，僅提出不動產
    所有權狀4件，說明繼承人已辦妥不動產繼承登記，及提出
    「自行塗抹後再影印」之財政部北區國稅局遺產稅免稅證明
    書1件，說明遺產中之投資已列入存款總額；核前者乃本院
    已知之事項，且非本院命原告補正之事項，原告提出之書證
    與補正與否並不相干，而後者或可謂與「補正」有些許關係
    ，但實難認有何補正之實質意義（在原有文書上塗改後複印
    而成），且與本院命補正之全部事項相較，其所估比例甚低
    。從而，堪認本院已依家事事件法第51條、民事訴訟法第24
    9條第2項第2款之規定命原告補正「依其所訴之事實」，在
    「法律上」是否「顯無理由」之重要事項，然原告逾期並未
    補正，爰不經言詞辯論，逕以判決駁回之。
五、另查，原告自111年5月10日遞狀聲請調解（見本院卷第17頁
    ），迄本院於111年7月26日宣示調解不成立（見本院卷第71
    頁），至今復過1個半月，原告自始未預納任何裁判費用（
    調解費用僅1,000元）；案經轉入訴訟程序後，本院於111年
    8月15日裁定命原告「陳報訴訟標的之價額（原告於全部遺
    產可分得之部分，不可僅陳報存款部分），並依法定費率繳
    納裁判費」，原告逾期卻仍未補正，亦顯有不合法之處，附
    此敘明。
六、據上論結，本件原告之訴為無理由，依家事事件法第51條、
    民事訴訟法第249條第2項第2款、第78條，判決如主文。 
中　　華　　民　　國　　111 　年　　9 　　月　　12　　日
                    家事法庭  法  官  周健忠
正本係照原本作成。
如對本判決上訴，須於判決送達後20日之不變期間內，向本院提
出上訴狀。
如委任律師提起上訴者，應一併繳納上訴審裁判費。
中　　華　　民　　國　　111 　年　　9 　　月　　12　　日
                              書記官  陳佩姍